臺灣高等法院民事判決　　　　　　　　　95年度醫上字第14號
上　訴　人　丙○○
訴訟代理人　曹大成律師
被上 訴 人　財團法人徐元智先生醫藥基金會附設亞東紀念醫院
法定代理人　乙○○
被上 訴 人　丁○○
共　　　同
訴訟代理人　陳峰富律師
　　　　　　蕭世光律師
　　　　　　張簡勵如律師
上列當事人間侵權行為損害賠償事件，上訴人對於中華民國95年
4月7日臺灣板橋地方法院93年度醫字第6號第一審判決提起上訴
，本院於95年12月27日言詞辯論終結，判決如下：
    主      文
上訴駁回。
第二審訴訟費用由上訴人負擔。
    事實及理由
一、上訴人主張：伊於民國93年7月24日下午3時左右，因工作時
    不慎遭電鋸切斷左手食指（下稱食指）約3分之2處，約30分
    鐘後，至被上訴人財團法人徐元智先生醫藥基金會附設亞東
    紀念醫院（原判決當事人欄載為亞東紀念醫院；事實及理由
    欄載為財團法人亞東紀念醫院，均應予更正，下簡稱亞東醫
    院）醫治。同日下午4時許，由護士在急診室出示1份空白同
    意書（下稱系爭同意書）交由伊簽署，但無醫師出面說明，
    僅由護士告知上訴人：「請相信我們的技術。」伊於同日晚
    上8時許被送進手術室，由被上訴人丁○○醫師（下稱丁○
    ○，與亞東醫院合簡稱被上訴人）為伊進行縫合手術。伊於
    手術前及手術中曾極力拜託丁○○，伊靠雙手工作吃飯，無
    論如何要幫伊接回去等情。丁○○於檢查伊食指斷裂情形後
    ，向伊表示應該沒問題，遂進行縫合手術。但手術兩天後，
    伊回亞東醫院經護士打開紗布，驚覺丁○○未將伊之食指接
    合，反而將食指剩餘3分之1全數切除。伊問丁○○為何將食
    指全部切除，丁○○出示系爭同意書，惟系爭同意書關於「
    1. 疾病名稱2.建議手術名稱3.建議手術原因」等欄位，均
    已填寫完畢。當伊詢問丁○○不是表明接合回去沒問題時，
    丁○○竟悍然拒絕回答任何問題。是以，丁○○於手術前告
    知伊食指有接回可能，伊當時要求進行及認知者，為接合手
    術（下稱接合手術）之醫療行為，惟丁○○卻於未告知伊之
    情形下，為伊進行食指截肢手術（下稱不接回手術），顯見
    丁○○之醫療行為顯有過失，導致伊截肢，喪失食指全部功
    能。又丁○○受僱於亞東醫院，丁○○不法侵害伊之權利，
    亞東醫院應與丁○○連帶負損害賠償責任。再者，被上訴人
    上述之行為，對伊顯屬債務不履行，依民法第224條、第227
    條及第227條之1規定，被上訴人應連帶負債務不履行損害賠
    償責任。伊所受之損失有支出之醫療費用新台幣（下同）1
    萬2407元、往來醫院之計程車資1萬3200元、親屬在家看護
    費用4萬4000元（20日）、勞動力喪失219萬4905元、慰撫金
    400萬元。為此，求為命被上訴人應連帶給付626萬4152元及
    法定遲延利息之判決。
二、被上訴人則以：上訴人因壓傷合併食指截肢至亞東醫院，由
    急診外科醫師劉立斌負責診治。然上訴人進入亞東醫院前5
    分鐘，另一病患李紀宏因右前臂割傷併有肌肉、肌腱神經撕
    裂及積極性出血，於同日下午4時15分開始進行手術，直到
    同日晚上8時始完成手術。上訴人入院之初，即知悉另有病
    患正在進行緊急手術，且因當日為星期六，必須等待一段時
    間，始能安排進入手術室進行手術。又食指進行接合手術，
    時間因素為是否接合成功之重要決定因素，丁○○經由急診
    室向上訴人表示，如要進行接合手術，應儘速轉院，以爭取
    較高之接合成功率，如要進行截肢及縫合傷口之手術，則等
    待李紀宏手術完成後，始能進行。上訴人於同日晚上7時50
    分，始經由急診室進入手術室。丁○○於當日晚上8時15 分
    開始進行手術，直到晚上11時30分完成手術。依上訴人食指
    受傷情形，進行不接回手術係合乎醫療常規。蓋上訴人當時
    之狀況，係食指遭電鋸自第二區斜面截斷，第三指、第四指
    亦嚴重受傷，且均有木屑深陷組織中，食指重新接回之成功
    率不高，加上嚴重污染及係第二區之傷害，所進行之不接回
    手術，應係符合醫療常規。是故，被上訴人之醫療行為既無
    過失，亦無可歸責之情事，上訴人不得請求損害賠償等語，
    資為抗辯。
三、本件經原審判決上訴人之訴及假執行之聲請均駁回。上訴人
    就原審判決其敗訴部分提起上訴，聲明為：（一）原判決廢
    棄。（二）被上訴人應連帶給付上訴人626萬4152元，及自
    起訴狀繕本送達翌日起，按週年利率5%計算之利息。（三）
    願供擔保請准宣告假執行。被上訴人則聲明：（一）上訴駁
    回。（二）如受不利益判決，願供擔保請准免予假執行之宣
    告。
四、兩造不爭執之事實（見本院95年11月27日準備程序筆錄）
（一）上訴人於93年7月24日下午3時許，於工作時不慎遭電鋸切
      斷左手食指約3分之2處。約30分鐘後，上訴人被送至亞東
      醫院急診，急診時係由劉立斌醫師看診，嗣上訴人於當日
      晚上8時左右送進手術室，由丁○○為上訴人進行手術。
（二）手術時，丁○○未將上訴人被截斷之食指接回，而係採取
      不接回之處理。此外，丁○○並將上訴人之食指殘留部分
      ，截除2至3公分。
（三）上訴人於手術前，曾於系爭同意書（見原審板調字卷第12
      頁）上簽名。又系爭同意書上，丁○○於手術主治醫師簽
      名欄處簽名，並記載93年7月24日等文字。至系爭同意書
      關於疾病名稱、建議手術名稱、建議手術原因等欄位之文
      字，均非丁○○所記載，而為專科護理師所記載。
（四）關於原列爭點「丁○○對上訴人所為左手第三、四指之縫
      合手術，是否有未將其血管神經接回，致上訴人受有功能
      障礙之損害？」協議簡化，上訴人不再主張被上訴人有此
      部分之醫療過失。
（五）上揭事實，並有兩造不爭執其形式真正（見本院95年8月
      29日準備程序筆錄）之系爭同意書（以上均影本）附卷可
      稽（見原審調字卷第11頁至第12頁），自堪信為真實。
五、本件經本院於95年11月27日與兩造整理並協議簡化之爭點為
    （見本院同上筆錄，並依本院論述之先後順序而調整其次序
    ，先此敘明）
（一）丁○○是否違反說明及告知義務？
  １、亞東醫院所屬人員曾否告知上訴人：丁○○正在進行手術
      ，若要接合須轉院以爭取較高之接合成功率？
  ２、被上訴人曾否告知上訴人為其進行食指部分之手術，係不
      接回手術？上訴人是否同意進行食指不接回手術？
（二）丁○○對上訴人採取食指不接回手術，是否為最適當之醫
      療方法？該食指是否已無接回之可能或已不適宜接回，致
      應採取不接回手術？
（三）上訴人請求損害賠償之項目及金額是否有理由？
六、茲分別論述如下
（一）關於丁○○是否違反說明及告知義務部分
  １、被上訴人關於「亞東醫院所屬人員是否有告知上訴人：丁
      ○○正在進行手術，若要接合須轉院以爭取較高之接合成
      功率」部分，未盡其說明義務。
  （１）按醫療機構診治病人時，應向病人或其法定代理人、配
        偶、親屬或關係人告知其病情、治療方針、處置、用藥
        、預後情形及可能之不良反應。又醫院、診所因限於人
        員、設備及專長能力，無法確定病人之病因或提供完整
        治療時，應建議病人轉診。醫療法第81條、第73條第1
        項本文分別定有明文。又按醫師診治病人時，應向病人
        或其家屬告知其病情、治療方針、處置、用藥、預後情
        形及可能之不良反應。醫師法第12-1條亦有明定。蓋患
        者之意思決定，於不違反法律強制、禁止規定及公序良
        俗之情行下，醫師即有依其意思而提供醫療之義務。換
        言之，醫師不能以維持生命係其使命，而擅自決定治療
        方式。為使病患之自己決定權得以充分行使，醫師自應
        善盡說明義務。是於有多數治療法時，應就各療法之特
        徵、具體方法、優缺點、危險性等向病患說明，由病患
        選擇。如病患之選擇醫師認為不妥，應再說明促其考慮
        ，如病患堅持，應予尊重。故醫院提供醫療服務所應盡
        之說明義務，應有充分告知說明，俾使病患瞭解對其決
        定有重大影響之所有資訊，使病患有權決定是否接受特
        定之醫療行為。否則，醫療機構或醫師即構成說明義務
        之違反。
  （２）丁○○辯稱：當時因另有手術進行，曾委由急診室告知
        上訴人，如要進行接合手術，應儘速轉院，以爭取較高
        之接合成功率。如進行截肢及縫合傷口之手術，則等待
        該手術完成後，始能進行云云。但上訴人否認上情，應
        由丁○○舉證以實其說。
  （３）證人即亞東醫院急診室值班醫師劉立斌證稱：伊不記得
        在值班的時候，有接到丁○○的電話說「他不進行顯微
        手術，如果病患要做接回手術建議轉院」。如果醫生有
        這樣的要求，是要以書面來公告，不會以電話就個案來
        表示這樣的意見；因為時間很久，伊無印象丁○○曾要
        求告知病人不作顯微手術，如果丁○○有將這樣的訊息
        傳遞給伊，伊一定會告知病人，這是病人的權利等語（
        見原審卷第146頁）。由是可見，於亞東醫院倘醫師不
        擬施行顯微手術，通常應以書面公告，不得就個案以電
        話指示之方式行之，堪以認定。
  （４）證人林秋標結稱：伊為上訴人之同事，其等受僱宏橋公
        司從事木工工作；上訴人被鋸到了以後，是用衛生紙包
        著，然後通知工頭，由伊騎摩托車載上訴人到亞東醫院
        ，伊大概在亞東醫院陪上訴人2個小時；伊送上訴人到
        亞東醫院後，是先到急診室包紮，有處理傷口，是護士
        做的；伊看到有用紗布裹著，詳細的過程伊不清楚；伊
        有用冰袋裝著上訴人的手指頭，然後交給護士；伊在旁
        邊等了半個小時，辦理住院還有等候照Ｘ光，護士有拿
        手術同意書給伊等看，要上訴人在上面簽名；因為上訴
        人很痛，伊等有問護士什麼時候可以手術，護士說要等
        上訴人胃裡的東西消化完才能麻醉，大概等了2個小時
        左右；這2個小時中，只有在急診室看到急診醫生，是
        哪個醫生伊沒有印象；拿手術同意書給伊等的時候，沒
        有告訴伊等要截肢，因為如果要截肢的話，伊等可能考
        慮要轉院；護士或醫生是否有告訴伊等，負責開刀的醫
        生正在為其他病患開刀，等到開完後再為上訴人開刀，
        伊記得不是很清楚，只是記得要等胃裡的東西消化完再
        麻醉等節（見原審卷第142頁至第143頁）；另證人即上
        訴人之妻劉梅花證稱：伊大約下午4點多到亞東醫院，
        伊到的時候，上訴人躺在病床上，受傷的手用紗布包起
        來。從伊到醫院後，亞東醫院的醫生或護士，都未告知
        伊等關於上訴人病情的任何事宜，也沒有告訴伊等可以
        轉院，也沒有告訴伊等要進行不接回的手術等情（見原
        審卷第145頁）。另證人即亞東醫院護理師甲○○亦證
        稱：伊不記得有人告知上訴人：若要接合（肢），就要
        轉院等詞（見本院卷第103頁）。準此以觀，上訴人及
        在場陪同之林秋標、劉梅花等人，均未曾經亞東醫院人
        員告知得為轉院以爭取接合食指之時效，要堪確定。因
        此，丁○○辯稱：伊曾指示急診室人員，告知上訴人得
        轉院以爭取治療時效云云，尚未舉證以實其說，自難憑
        其空言，即予採信。是故，被上訴人此部分之告知說明
        義務，尚有未盡，應堪認定。
  （５）至證人劉梅花雖曾證稱：在等待的期間，伊有問過護士
        ，護士才說負責的醫生在開另一個病人的刀，等到手術
        完才處理上訴人的傷勢等語（見原審卷第145頁）。然
        而，亞東醫院之護士對於劉梅花之說明，顯未將是否等
        待接受手術之充分資訊告知上訴人或劉梅花。蓋上訴人
        之食指接合手術之成功率，是否因時間增加而降低；等
        待丁○○是否造成不得進行接合手術等資訊，均未充分
        告知上訴人。揆諸上開說明所示意旨，仍不能謂被上訴
        人已盡說明義務。
  （６）綜此，被上訴人關於「亞東醫院所屬人員是否有告知上
        訴人：丁○○正在進行手術，若要接合須轉院以爭取較
        高之接合成功率」部分，未盡其說明義務，洵堪認定。
  ２、被上訴人曾告知上訴人為其進行食指之手術，係不接回手
      術。上訴人於簽署系爭同意書時，業已同意進行食指不接
      回手術。
  （１）上訴人係以：伊為從事勞動工作之人，雙手健全完整，
        為工作上之基本需要，不可能同意截肢。伊簽署系爭同
        意書時，系爭同意書之擬實施之手術欄係空白。系爭同
        意書之擬實施之手術欄，應由主治醫師親自填寫，或至
        少應由代理之醫師填寫。甲○○言及：係聽到劉立斌跟
        伊解釋手術內容時記下，並非劉立斌逐字逐句指示，顯
        有可議，應非實在。至上訴人進入手術室時，已因麻醉
        呈昏迷狀態，故丁○○稱於手術室中告知上訴人截肢，
        亦非實情云云。被上訴人則辯稱：亞東醫院人員於手術
        前，即向上訴人說明擬進行之手術，且於手術進行前，
        丁○○並親自向上訴人說明等節。
  （２）經查，被上訴人上開所辯：曾於手術前，即向上訴人說
        明進行食指不接回手術等情，業據其提出系爭同意書為
        證（見原審調字卷第11頁至第12頁）。揆之系爭同意書
        內載及：「一、擬實施之手術：1.疾病名稱：壓傷合併
        左手第二指截肢。2.建議手術名稱：壓傷合併第二指截
        肢。3.建議手術原因：避免感染及促進功能」等節，顯
        已載明建議進行手術名稱為「第二指截肢」，且除經急
        診室醫師劉立斌簽名外，並經上訴人親自簽名表示同意
        ，是則被上訴人上開抗辯，應非出於虛構。
  （３）證人劉立斌證稱：系爭同意書之記載文字，是由專科護
        理師寫的，經伊蓋章認可；系爭同意書是在開刀前，在
        急診室時候，即填載完成，並經上訴人同意，伊是口頭
        解釋擬進行之手術內容，但系爭同意書之簽署文書業務
        ，是由護士來做等情（見原審卷第147頁）；核與證人
        甲○○所陳：系爭同意書擬實施手術欄之文字，是伊寫
        的；劉立斌有跟上訴人講手術的情形，包括要做什麼手
        術、如何進行等等，後來上訴人才簽上開同意書；劉立
        斌跟上訴人說的時候，伊在場見聞，即急診外科診療室
        等節（見本院卷第103頁至第104頁）相符。
  （４）證人甲○○尚陳稱：伊就是上訴人到院時，幫上訴人包
        紮傷口的人，上訴人病歷上有截肢處理傷口的照片，伊
        看了就有印象；伊看了上訴人病歷上的彩色照片，可以
        確認幫上訴人包紮的手，是伊的手，而且手錶也是黑色
        錶帶等情（見本院卷第104頁至第105頁）。綜此，可見
        甲○○之證詞，應係依其記憶之事實而為陳述，且觀諸
        其陳述過程，中性客觀，應無偏坦被上訴人之虞。再者
        ，劉立斌於原審之證言內容，未必與丁○○相合（見上
        １之（３）所述），亦堪認劉立斌之證言可靠。再佐諸
        劉立斌、甲○○之證言復相一致，自堪信為真。
  （５）證人林秋標雖證稱：亞東醫院急診室人員拿系爭同意書
        給伊等的時候，沒有告知要截肢，因為如果要截肢的話
        ，伊等可能考慮要轉院等詞，但亦證稱：上訴人簽署系
        爭同意書時，其上擬實施之手術欄相關內容是否已記載
        ，伊未注意等語（見原審卷第144頁）。職是以觀，尚
        難以證人林秋標之證言，即認被上訴人之抗辯為不可採
        ，堪以認定。
  （６）此外，行政院衛生署93年10月22日以衛署醫字第093021
        8149號公告之醫療機構施行手術及麻醉告知暨取得病人
        同意指導原則（下稱指導原則）固敘及：「手術同意書
        部分，由手術負責醫師以中文填載「擬實施之手術」各
        欄，並依「醫師之聲明」1.之內容，逐項解釋本次手術
        相關資訊，同時於說明完成之各欄內打勾。若手術負責
        醫師授權本次手術醫療團隊中之其他醫師，代為說明，
        手術負責醫師最後仍應確認已完全說明清楚」等節（見
        本院卷第34頁）以觀，則系爭同意書擬實施之手術，係
        由證人劉立斌說明後，由甲○○填載，經丁○○認同並
        簽名，手術前，丁○○再次經上訴人確認後，於手術同
        意書簽名，與指導原則所示，尚屬不符。且系爭同意書
        未敘及麻醉部分說明，亦未將系爭同意書一份交付上訴
        人，足見被上訴人就系爭同意書之填載，未能符合指導
        原則之要求。然而，行政院衛生署既於93年10月22日始
        公告指導原則，但系爭同意書係於93年7月24日作成，
        故不能以此認為系爭同意書不實，併此指明。
  （７）至上訴人雖主張：伊進入手術室時，已因麻醉呈昏迷狀
        態，故丁○○稱於手術室中告知進行不接回手術，並非
        實在云云。然而，揆諸上訴人自承：伊於手術前及手術
        中曾極力拜託丁○○，伊靠雙手工作吃飯，無論如何要
        幫伊接回去，丁○○於檢查伊食指斷裂情形後，向伊表
        示應該沒問題等節（見原審調字卷第4頁）以觀，則上
        訴人於入手術室時，應非陷於昏迷狀態。是以，丁○○
        辯稱係於手術進行前，親自向上訴人說明等語，即非出
        於虛構。
  （８）準此以觀，上訴人簽署系爭同意書時，其上疾病名稱、
        建議手術名稱、建議手術原因等節，均已記載完成，上
        訴人應可辨知丁○○為其進行之手術，應為食指不接回
        手術。是則，上訴人主張：被上訴人未告知為其進行食
        指手術，係不接回手術，伊未同意進行食指接回手術云
        云，要屬空言，不足採信。職是，被上訴人抗辯：曾告
        知上訴人為其進行食指之手術，係不接回手術等節，即
        堪認屬實。
（二）丁○○對上訴人採取食指不接回手術，為最適當之醫療方
      法。蓋上訴人之食指已不適宜接回，應採取不接回手術。
  １、上訴人係主張：被上訴人未將伊之食指接回為不適當，伊
      食指非不能接回，亦非不適宜接回。況丁○○供稱：接回
      一定可以接回，故伊之食指係可接回而未接回。且食指是
      否接回，應由伊決定，非丁○○可得決定，此為上訴人之
      人權，非任何醫學論述或常規可得否定，若未經伊同意而
      擅行不接回手術，即與醫學常規有悖云云。
  ２、然按，決定為截肢肢體重接時，須考慮之因素眾多，包括
      病人預期死亡率、重接部分存活率、重建肢體功能性預後
      、病人、保險給付、社會福利之經濟支出；外科醫生必須
      瞭解獨自能力不能決定重接成功，而是病人能得到有用功
      能成功的斷肢重接；影響選擇過程的因素包括有：截肢部
      位、損傷之嚴重度（截斷機切的亦或是輾傷、撕裂傷）、
      溫血和冷血之缺血時間、病人年齡、多處斷節之損傷、病
      人一般健康狀況、職業、預期復健；有關重接最後決定，
      是在病人和醫生，但病人或家屬決定，通常不明智，因為
      其等經常對於少有存活機會、或是少有功能重接部分要求
      重接；較適於重接截肢之截肢種類為：手腕、剩部份的手
      （從手掌的掌骨程度）、大拇指、多個指端、前臂、孩童
      任何身體部分、手肘和手肘以上（銳利之重度或中度之撕
      裂傷）、手指屈曲表肌的終點處以下各別之指末端（參見
      臺灣外科醫學會策劃編著之實用外科學－各論三，由台大
      醫院骨科部主治醫師劉堂桂醫師及孫瑞昇醫師所著「肢趾
      之截斷與再植入」第36頁至第37頁，原審卷第85頁至第86
      頁）。又依整形外科治療之一般慣例，當病患斷指截肢與
      否之判斷標準及依據，根據McCarthy,Plastic Surgery
      1990 P4358所敘述，將截肢之斷肢儘可能再植入情形為：
      大拇指、第一區之截肢、多指、雙側截肢、一半手之截肢
      、手之截肢（從手腕到前臂上端）、小兒手截肢。至截肢
      之斷指不適合再植入之情形為：單指、第二區截肢、嚴重
      壓傷或撕脫傷、老人之截肢、主要肢體截肢。上述不適合
      再植入之考量，乃再植入手術失敗率高，即使勉強實施再
      植入手術成功後，大部分功能均不佳，反而阻礙日常生活
      需要及活動（見原審卷第176頁）。
  ３、經查，丁○○未告知上訴人得轉院以爭取治療時效，固有
      違反告知說明義務，業如上（一）之１所認定。然而，上
      訴人食指至亞東醫院就診時，屬於單指、第二區截肢、嚴
      重壓傷或撕脫傷等情形，揆諸上開說明意旨，應屬不適合
      再植入之情形。又行政院衛生署醫事審議委員會亦認為：
      根據中華民國整形外科醫學會所發表，斷指之顯微手術失
      敗率約3成，依本案例照片所判斷，如欲施行顯微手術，
      可能必需修短指骨約2至3公分，如果血管情況不佳，需取
      別處血管作移植顯微手術。因此即使顯微手術成功，食指
      會變短，且功能不佳，會影響日常生活之活動。上訴人之
      截肢斷指符合上述之單指、第二區截肢及嚴重壓傷或撕脫
      傷等條件，不適合再植入。故丁○○於處理食指斷指上，
      並無不當等節（行政法院衛生署醫事審議委員會0000000
      號鑑定書之鑑定書，見原審卷第175頁至第177頁，下稱鑑
      定書）。因此，縱丁○○有為上訴人得轉院之告知，上訴
      人之食指，仍不適合再接回。是故，丁○○之疏未告知，
      與上訴人食指之不接回間，應無因果關係，至為明確。
  ４、要之，丁○○經考量上訴人食指之傷勢條件，勉予接回功
      能不佳，而屬於不符合適於接回之情況，乃建議上訴人採
      取不接回手術，應屬符合醫學常規，難認有醫療過失，亦
      不能認為有可歸責之債務不履行事由。至上訴人認為應採
      取接回手術云云，惟與系爭同意書內容有間，復與鑑定書
      意見、相關文獻內容不符，殊難採取。況上訴人僅空言得
      採取接回手術為妥適，但未舉證以實其說，亦非可信。
  ５、此外，被上訴人稱：接回一定可以接回等語（見原審卷第
      128頁），故上訴人主張其食指係可接回而未接回，是丁
      ○○未經伊同意，擅行不接回手術，即與醫學常規有悖云
      云。惟查，上訴人於簽署系爭同意書時，業已同意進行食
      指不接回手術，且被上訴人曾告知上訴人為其進行之食指
      手術，係不接回手術等節，業已認定如上（一）２之（２
      ）所述。因此，上訴人此部分主張，尚非可採，蓋與上開
      認定相悖，復未舉證以實其說，自不能憑其空言，即認被
      上訴人未經其同意，即為之進行不接回手術，併此指明。
  ６、準此可見，上訴人之食指已不適宜接回手術，應採取不接
      回手術。是丁○○對上訴人採取食指不接回手術，為最適
      當之醫療方法，洵堪認定。
（三）據上而論，丁○○對上訴人進行之食指不接回手術，既為
      最適當之醫療方法，且未採取食指接回手術，既無過失，
      亦無歸責之事由，上訴人對被上訴人請求連帶損害賠償，
      即屬無據。從而，原列爭點關於「上訴人請求損害賠償之
      項目及金額」部分，即毋庸贅予論列，附此指明。
七、綜上所述，丁○○未告知上訴人若欲進行接合手術，須轉院
    以爭取較高之接合成功率，固有違反告知說明義務，但與上
    訴人所受損害間並無因果關係，且丁○○對上訴人食指施行
    不接回手術，並無不當。是則，上訴人主張被上訴人應負過
    失及債務不履行責任，為不足採，被上訴人抗辯無庸負損害
    賠償責任，尚屬可採。從而，上訴人主張本於侵權行為及債
    務不履行之法律關係，請求被上訴人連帶給付626萬4152元
    及法定遲延利息，均為無理由，不應准許。其假執行之聲請
    亦失所附麗，應併予駁回。原審為上訴人敗訴之判決，及駁
    回其假執行之聲請，並無不合。上訴意旨指摘原判決不當，
    求予廢棄改判，為無理由，應予駁回。
八、本件事證已臻明確，至於未論述之爭點（如上六之（三）所
    述）；兩造其餘之攻擊或防禦方法；未經援用之證據，經本
    院斟酌後，認為均不足以影響本判決之結果，自無一一詳予
    論駁之必要，併此敘明。
九、據上論結，本件上訴為無理由，依民事訴訟法第449條第1項
    、第78條，判決如主文。
中    華    民    國    96    年    1    月    10     日
                    民事第14庭
                        審判長法  官  許正順
                              法  官  魏麗娟
                              法  官  鍾任賜
正本係照原本作成。
如不服本判決，應於收受送達後20日內向本院提出上訴書狀，其
未表明上訴理由者，應於提出上訴後20日內向本院補提理由書狀
（均須按他造當事人之人數附繕本）上訴時應提出委任律師或具
有律師資格之人之委任狀；委任有律師資格者，另應附具律師資
格證書及釋明委任人與受任人有民事訴訟法第466條之1第1項但
書或第2項（詳附註）所定關係之釋明文書影本。
中    華    民    國    96    年    1    月    11     日
　　　　　　　　　　　　　　　書記官  王敬端
附註：
民事訴訟法第466條之1（第1項、第2項）：
對於第二審判決上訴，上訴人應委任律師為訴訟代理人。但上訴
人或其他法定代理人具有律師資格者，不在此限。
上訴人之配偶、三親等內之血親、二親等內之姻親，或上訴人為
法人、中央或地方機關時，其所屬專任人員具有律師資格並經法
院認為適當者，亦得為第三審訴訟代理人。
